【裁判字號】    98,審司,547
【裁判日期】    990525
【裁判案由】    選派檢查人
【裁判全文】
臺灣臺北地方法院民事裁定             98年度審司字第547號
聲  請  人  乙○○
代  理  人  郭佩宜律師
            施穎弘律師
            馮馨儀律師
相  對  人  明生有限公司
法定代理人  甲○○
代  理  人  高烊輝律師
上列聲請人聲請選派檢查人事件，本院裁定如下：
    主  文
選派王惟誠會計師為相對人公司之業務帳目及財產情形之檢查人
。
聲請程序費用新臺幣壹仟元由相對人負擔。
    理   由
一、本件聲請意旨略以：聲請人自民國59年10月29日公司設立時
    起即為相對人之股東，出資額為新臺幣（下同）30萬元，占
    資本總額600 萬元之百分之五。聲請人之董事甲○○於92年
    當選董事後即無故否認聲請人之股東地位，且均未於每會計
    年度終了六個月內，將商業之決算報表提出予股東承認，且
    拒絕股東查閱公司財產文件，經聲請人對相對人及其董事甲
    ○○提起請求查閱財產文件訴訟，經本院93年度訴字第3008
    號、臺灣高等法院95年度上字第95號民事判決及最高法院97
    年度台上字第1551號民事裁定，甲○○應提出相對人公司89
    至92會計年度之普通序時帳簿及總分類帳簿、營業報告書、
    財務報告書、財務報表及盈餘分派或虧損撥補之議案、會計
    憑證（含原始憑證、記帳憑證），供聲請人查閱，聲請人並
    據以聲請強制執行，經本院以97年度執字第116167號執行事
    件受理，然相對人仍未提出上開財產資料供聲請人查閱。又
    甲○○於95年12月29日將相對人於玉山銀行00 00000000000
    號帳戶內之22,007,497元轉存至其個人帳戶，涉業務侵占，
    亦經臺灣臺北地方法院檢察署檢察官以96年度偵字第9905號
    起訴在案，相對人既拒絕提供財產文件使股東了解公司營運
    情形，其董事復涉侵佔相對人公款之罪嫌，已難期相對人之
    財務報表及會計帳目正確無誤，爰依公司法第110 第3 項準
    用第245 條第1 項規定，聲請選派檢查人查核公司帳目及財
    產情形等語。
二、按繼續1 年以上，持有已發行股份百分之三以上之股東，得
    聲請法院選派檢查人，檢查公司業務帳目及財產情形。前開
    規定於有限公司準用之。公司法第245 條第1 項、第110 條
    第3 項分別定有明文。是聲請選派檢查人之規定，除具備繼
    續一年以上持有已發行股份總數百分之三之股東之要件外，
    別無其他資格之限制。符合上述要件之少數股東，如無濫用
    聲請法院選派檢查人權利致影響公司正常營運情事，法院即
    應准許之。經查：
  (一)聲請人具有相對人公司之股東身分，且繼續1 年以上持有相
    對人公司發行股份總數百分五之股份，為相對人所不爭執，
    並有聲請人提出之相對人公司變更登記表可稽，依上開說明
    ，聲請人已符合聲請法院選派公司檢查人之條件。又聲請人
    聲請本院選派檢查人係出於股東共益權之行使，且其未於短
    期間內重複、多次為之，難認有何權利濫用之情事；再者，
    檢查人之選派，僅係公司帳目、財產之稽核，公司如依法定
    程序建立健全之財務制度，通常情形本不致因檢查人之稽核
    而受影響，相對人並未舉證公司正常營運將因檢查人之選派
    及行使職權而生如何影響之具體情事，況少數股東聲請選派
    檢查人之權限，既為法律所賦予，其目的除為保障股東投資
    權益外，亦隱含使公司健全發展之目的，要難認聲請人聲請
    法院選派檢查人有何權利濫用之情事。
  (二)相對人雖以：相對人公司已依本院97年12月15日北院隆97執
    甲字第116167號執行命令自動履行完畢，核無另行選派檢查
    人之必要，且甲○○涉嫌業務侵占乙案，亦經臺灣高等法院
    99年度上易字第437 號刑事判決無罪確定，聲請人再為本件
    聲請，顯有權利濫用之情事且無必要，不應准許。惟查，聲
    請人前依公司法第109 條準用第48條規定，請求相對人公司
    之董事甲○○提出相對人公司89至92會計年度之普通序時帳
    簿及總分類帳簿、營業報告書、財務報告書、財務報表及盈
    餘分派或虧損撥補之議案、會計憑證（含原始憑證、記帳憑
    證），供聲請人查閱，係本於不執行業務股東之監察權，由
    不執行業務之股東查閱公司特定年度之財產文件、帳簿、表
    冊，與公司法第245 條規定，由少數股東聲請經法院准許後
    選派之檢查人檢查公司之業務帳目及財產情形，其檢查主體
    、檢查範圍、檢查程序並不相同。且後者並未限制檢查之範
    圍，檢查人應行檢查之事項涉及專業，應由檢查人依實際檢
    查情形之必要性，本諸專業之確信，在法院之監督下，自行
    裁量為之，亦不受相對人陳報之業務及財務檢查項目所拘束
    。再者，檢查人於檢查公司業務帳目及財產情形後，應依非
    訟事件法第173 條規定提出書面報告，法院認為有必要時，
    亦得訊問檢查人，依公司法第245 條第2 項、第3 項規定，
    法院對於檢查人之報告認為必要時，復得命監察人召集股東
    會，且對於檢查人之檢查有妨礙、拒絕或規避行為者，或監
    察人不遵法院命令召集股東會者，得處罰鍰，足見少數股東
    聲請選派檢查人，係法院以公權力介入以保障少數股東之權
    利，核與不執行業務股東之監察權性質並不相同。要難以聲
    請人已起訴行使其監察權請求相對人公司董事甲○○交付89
    至92會計年度之普通序時帳簿及總分類帳簿、營業報告書、
    財務報告書、財務報表及盈餘分派或虧損撥補之議案、會計
    憑證（含原始憑證、記帳憑證）供聲請人查閱，即謂聲請人
    不得再聲請法院選派檢查人檢查相對人財產。準此，聲請人
    之聲請，於法尚無不合，應予准許。
三、本院依職權函請臺北市會計師公會推薦會計師一名任相對人
    公司之檢查人，經該會推薦王惟誠會計師任之，王惟誠會計
    師係輔仁大學會計系畢業，自90年1 月10日起執行會計師業
    務，目前為王惟誠會計師事務所執業會計師，有臺北市會計
    師公會98年7 月31日北市會字第0980394 號函附卷可參，本
    院認王惟誠會計師之學、經歷、專長均適任本件業務帳目及
    財產情形之檢查人，其對於公司業務、帳目及盈虧情況應能
    本於專業知識予以檢查，亦能適時維護、保障聲請人及其他
    股東之權益，爰依法選派之。
四、依非訟事件法第175 條第3 項，裁定如主文。
中    華    民    國    99    年    5     月    25    日
                  民事第六庭    法  官  劉又菁
以上為正本係照原本作成。
如對本裁定抗告須於裁定送達後10日內向本院提出抗告狀，並繳
納抗告費新臺幣1,000元。
中    華    民    國    99    年    5     月    25    日
                                書記官  潘惠梅

司法院資訊處製作；財團法人民間司法改革基金會備份。
